【裁判字號】    97,易,1932
【裁判日期】    971229
【裁判案由】    妨害名譽
【裁判全文】
臺灣彰化地方法院刑事判決              97年度易字第1932號
公  訴  人  臺灣彰化地方法院檢察署檢察官
被      告  戊○○
上列被告因妨害名譽案件，經檢察官聲請簡易判決處刑（97年度
偵字第249號），本院北斗簡易庭認不宜逕以簡易判決處刑，簽
移由普通庭依通常程序審理（97年度斗簡字第619號），本院判
決如下：
    主  文
戊○○公然侮辱人，處罰金新臺幣參仟元，如易服勞役，以新臺
幣壹仟元折算壹日；又公然侮辱人，處罰金新臺幣參仟元，如易
服勞役，以新臺幣壹仟元折算壹日。應執行罰金新臺幣伍仟元，
如易服勞役，以新臺幣壹仟元折算壹日。
    事  實
一、戊○○與乙○○間因有車輛、燈具賠償款等糾紛，雙方遂於
    民國96年8月3日下午4時許，在甲○○所經營址設彰化縣社
    頭鄉○○村○○路○段340號之「新六昌工程企業有限公司」
    協調，戊○○竟基於公然侮辱人之犯意，在上址公眾得出入
    場所，公然以「臭三八」、「三八女人」、「幹你娘」、「
    賣春」等言詞接續辱罵乙○○，使在場之朱昌桓及其家人等
    特定多數人及出入上址營業場所之不特定多數人均得以共見
    共聞，足以貶損乙○○之名譽。其後，戊○○與乙○○又相
    約於96年8月15日上午前往彰化縣社頭鄉公所調解委員會調
    解，戊○○復基於公然侮辱人之犯意，於96年8月15日上午
    10時許，在彰化縣社頭鄉公所禮堂之公眾得出入場所，公然
    對乙○○接續辱罵「幹你娘」、「三八女人」等語，使在場
    之王正豐、甲○○及亦在上開禮堂內調解之特定多數人及出
    入該處之不特定多數人均得以共見共聞，足以貶損乙○○之
    名譽。
二、案經乙○○告訴臺灣彰化地方法院檢察署檢察官偵查後聲請
    簡易判決處刑。
    理  由
一、按除簡式審判程序、簡易程序及第376條第1款、第2款所列
    之罪之案件外，第一審應行合議審判，刑事訴訟法第284條
    之1定有明文，本件被告所犯係屬刑事訴訟法第376條第1款
    所列之罪，爰依法行獨任審判。又本案全部卷證所涵括之供
    述證據及非供述證據，公訴人、被告均同意以下全部證據之
    證據能力，亦未於言詞辯論終結前聲明異議，本院審酌該等
    供述證據及非供述證據作成時之情況，並無不適當之情事，
    應均具有證據能力，合先敘明。
二、訊據被告戊○○固坦認有於上開時、地與告訴人乙○○就雙
    方之車輛、燈具賠償款等糾紛為協調，惟矢口否認有何妨害
    名譽犯行，辯稱：其並未以上開言語出言辱罵告訴人云云。
    經查：
（一）上開事實，業經告訴人乙○○於本院審理時具結證述：「
      （96年8月3日下午4時許，是否有到彰化縣社頭鄉○○路○
      段340號之「新六昌工程企業有限公司」？）8月3日下午
      我有去該處，那天我要與被告協調燈具的賠償問題，因為
      該處是生意場所，除了甲○○之外還有甲○○的客人3、4
      人進進出出，以及甲○○的家人，被告進來就一直對我罵
      『臭三八』、『三八女人』、『幹你娘』、『賣春』，當
      時被告是一直指著我罵，被告私下還有跟甲○○說我賣春
      ，因為後來甲○○還有問我到底有無這件事不然為什麼被
      告一直說我賣春，我才知道被告私底下有跟甲○○說我賣
      春，那天協調不成，因為被告說只要賠我1萬多我不同意
      ，那天我確實有聽到被告對我罵上開『臭三八』、『三八
      女人』、『幹你娘』、『賣春』等語。」、「（96年8月1
      5日上午10時許，在彰化縣社頭鄉公所之禮堂內調解情形
      如何？）那天調解時被告一樣有對我罵『三八女人』、『
     幹你娘』等語。」等語明確，核與證人甲○○於本院審理
      時具結證稱：「（96年8月3日下午4時許，告訴人與被告
      是否有到你的公司協調？）有。當時他們是為了車輛、燈
      具賠償的糾紛在協調但價錢談不攏，協調過程氣氛不好，
      我有聽到被告罵告訴人『臭三八』、『三八女人』、『幹
      你娘』等語」、「（你在偵查中說被告有講乙○○賣春的
      事是何種情況？）96年8月3日傍晚在我店裡協調那天，被
      告在氣憤下也有說告訴人賣春，當時我兩個媳婦在場，一
      個兒子進進出出，也會有客人進進出出，因為我的店是水
      電工程公司，我那個是做生意的場合可以讓人來來去去。
      」等語及證人王正豐於偵查中具結證稱：「96年8月15日
      上午10點在社頭鄉公所調解委員會，在場的對方有2、3人
      ，及調委會的人，還有我跟甲○○，戊○○罵乙○○『幹
      你娘，三八女人』，是當著乙○○的面罵。」等語相符，
      本院衡諸證人甲○○、王正豐就被告所涉本案犯行作證時
      ，於偵查及本院審理時訊問前均依法具結在案，有彼等之
      證人結文在卷可稽，彼等對於所證述之內容如有匿飾、增
      、減，虛偽陳述等情形，依法應擔負偽證之刑責，為彼等
      所明知，且證人甲○○、王正豐與被告既無恩怨仇隙存在
      ，衡諸常情，苟非確有其事，證人甲○○、王正豐自無甘
      冒偽證重罪追訴、處罰之風險，而附和告訴人誣陷被告之
      必要！是以彼等所為上開證述，堪以採信。至證人丙○○
      雖於本院審理時證稱：其陪同被告於96年8月15日上午在
      彰化縣社頭鄉公所禮堂調解時，並未聽見被告以「三八女
      人」、「幹你娘」等語辱罵告訴人等語在卷，惟證人丙○○中途曾離席上廁所乙節，業經證人丙○○於本院審理時
      證述明確，故尚難遽以證人丙○○之證述作為有利於被告
      認定之依據。
（二）按刑法上之公然侮辱罪，係指侮辱他人，且該侮辱行為係
      公然為之始可成立。所謂公然，係指不特定多數人得以共
      見共聞之狀態，不以實際上果已共見共聞為必要，但必在
      事實上有不特定人或多數人得以共見或共聞之狀況。又此
      多數人係指人數眾多，而包括特定之多數人在內（司法院
      釋字第145號解釋意旨、臺灣高等法院91年度上易字第304
      4號判決意旨參照）。查被告與告訴人在證人甲○○所經
      營之上開公司協調時，尚有證人甲○○及其兩個媳婦及一
      個兒子在場，且該處隨時有客人往來出入；至被告與告訴
      人在彰化縣社頭鄉公所禮堂調解時，尚有其他3組調解案
      件在禮堂同時進行，禮堂的門關起來但沒有鎖，有不特定
      人可自由進出等情，業經證人甲○○及彰化縣社頭鄉調解
      委員會秘書丁○○證述屬實，是上開場所均應屬不特定人
      或多數人得共聞共見之場所，而被告所言「臭三八」、「
      三八女人」、「幹你娘」、「賣春」等語，依據社會通念
      ，足以貶損他人之社會評價，有輕蔑他人、使人難堪之意
      ，顯屬侮辱之言語，故被告在上開場所以前揭言詞辱罵告
      訴人時，顯係在不特定人或多數人得以共聞共見之狀態無
      訛，其公然侮辱之事實彰彰甚明。
（三）綜上所述，被告上開辯稱，顯係事後卸責之詞，不足採信
      。本案事證明確，被告犯行堪以認定，應予依法論科。
三、核被告所為，均係犯刑法第309條第1項公然侮辱罪。被告在
    同時、地之同次爭執之中，以多句粗鄙言語辱罵告訴人，其
    所為係利用同一機會，在同一時間，就同一犯罪構成要件事
    實，本於單一犯意接續進行侵害同一法益，以實現同一犯罪
    構成要件之單一行為，各行為之獨立性極為薄弱，依一般社
    會健全觀念，在時間差距上，難以強行分開，自應視為數個
    舉動之接續施行，應論以接續犯。被告分別於96年8月3日及
    同年8月15日在上開不同地點所犯之2次公然侮辱犯行，犯意
    各別，行為互殊，應予分論併罰。爰審酌被告因細故與告訴
    人協調，不思以合法理性之途徑解決相關爭議，竟出言辱罵
    告訴人，且迄未與告訴人達成和解，惟念及被告係一時失慮
    、氣憤而未能謹言慎行，兼衡其素行、犯罪動機、目的、手
    段、智識程度、所生危害及犯後態度等一切情狀，分別量處
    如主文所示之刑，均諭知易服勞役之折算標準，並定其應執
    行刑，復諭知易服勞役之折算標準，以資懲儆。
據上論斷，應依刑事訴訟法第299條第1項前段，刑法第309條第1
項、第42條第3項前段、第51條第7款，刑法施行法第1條之1，判
決如主文。
中    華    民    國    97    年    12    月    29    日
                  刑事第二庭          法  官  尚安雅
以上正本證明與原本無異。
如不服本判決，應於收受判決後10日內向本院提出上訴書狀，並
應敘述具體理由；其未敘述上訴理由者，應於上訴期間屆滿後20
日內向本院補提理由書（均須按他造當事人之人數附繕本「切勿
逕送上級法院」）。
告訴人或被害人對於判決如有不服具備理由請求檢察官上訴者，
其上訴期間之計算係以檢察官收受判決正本之日期為準。
中    華    民    國    97    年    12    月    31    日
                                      書記官  陳文俊
附錄本案論罪科刑法條：
中華民國刑法第309條
（公然侮辱罪）
公然侮辱人者，處拘役或 3 百元以下罰金。
以強暴犯前項之罪者，處 1 年以下有期徒刑、拘役或 5 百元以
下罰金。


司法院資訊處製作；財團法人民間司法改革基金會備份。
